【裁判字號】    97,易,2808
【裁判日期】    980610
【裁判案由】    妨害家庭
【裁判全文】
臺灣臺北地方法院刑事判決              97年度易字第2808號
公  訴  人  臺灣臺北地方法院檢察署檢察官
被      告  戊○○
                    送達代收.
輔  佐  人  甲○○
                    送達代收.
選任辯護人  楊淑華律師
上列被告因妨害家庭案件，經檢察官聲請以簡易判決處刑（九十
七年度調偵字第五二四號），本院認不宜以簡易判決處刑（九十
七年度簡字第三五八六號）而改依通常程序進行，判決如下：
    主  文
本件公訴不受理。
    理  由
一、公訴意旨略以：被告戊○○明知丙○○（原名鄭雅文）為告
    訴人乙○○之妻，係有配偶之人，竟基於相姦之犯意，自民
    國九十五年八月三十一日起至同年十二月二十五日止（日期
    詳如附表所示），在臺北市○○區○○路此段一五○巷三二
    五弄十一號一樓及其他不詳處所，與丙○○相姦多次。因認
    被告涉犯刑法二百三十九條後段之相姦罪嫌云云。
二、按刑法第二百三十九條之罪，須告訴乃論，且該罪經配偶縱
    容或宥恕者，不得告訴；告訴乃論之罪，未經告訴者，應諭
    知不受理之判決，刑法第二百四十五條第一項、第二項、刑
    事訴訟法第三百零三條第三款分別定有明文。再「所謂未經
    告訴，包括不得告訴及未經合法告訴之情形在內。又犯刑法
    第二百三十九條之通姦罪，須告訴乃論，其經配偶縱容或宥
    恕者，不得告訴，同法第二百四十五條第一項、第二項分別
    定有明文。而上開規定之縱容與宥恕，其不得告訴之範圍相
    同，如有告訴權人對於共犯中一人宥恕，按照告訴不可分之
    原則，對於其他共犯，自亦不得告訴。再配偶對於已經縱容
    或宥恕之姦罪，既不得告訴，檢察官據其告訴而起訴者，應
    依上開法條為不受理之判決，分別經司法院院字第二二六一
    號、第二三八三號解釋在案」，亦有最高法院九十一年度臺
    非字第二○七號判決意旨可參。再宥恕配偶與人通姦，一經
    有宥恕之表示，告訴權即已喪失，不得再為告訴，此為配偶
    告訴權之限制，換言之對於配偶之通姦行為，若事後宥恕，
    即喪失其告訴權，不能因嗣後翻悔而回復；本件丙既本於自
    由意思同意和解接受補償以宥恕甲、乙通姦行為，為免丙嗣
    後不守誠信毀棄該約，復提告訴，形成告訴權之濫用，應認
    已生喪失告訴權之效力。不因甲曾允諾月付生活費新臺幣二
    萬元後置之不理，而影響宥恕之效力，其後縱因甲不付月費
    而反悔，應僅得循民事途徑救濟，依刑法第二百四十五條第
    二項規定，丙不得再行告訴【法務部（八二）檢（二）字第
    一一二一號研討結果參照】。
三、經查：告訴人認被告與證人丙○○有通、相姦之情事後，已
    於九十五年十二月二十八日簽訂離婚協議書並辦妥離婚登記
    ，該離婚協議書之附加契約內已載明：「壹、鄭雅文需按月
    給付乙○○先生新臺幣（下同）參萬元整……參、鄭雅文如
    有履行契約內容，乙○○不得追究鄭雅文與戊○○之婚外情
    事件法律訴訟，如鄭雅文拒絕履行契約，則乙○○可執行法
    律訴訟，提告二人。」等內容，此觀臺北縣板橋市戶政事務
    所九十六年七月十日北縣板戶字第○九六○○○六五五一號
    函所檢附之離婚登記申請書、離婚協議書等自明（見九十六
    年度偵字第九七○六號偵查卷宗第一百十三至一百十六頁）
    。告訴人於九十六年六月二十九日偵查中亦坦認：當時與證
    人丙○○離婚時之條件為證人丙○○每月付小孩的扶養費三
    萬元，但證人丙○○只給一次，證人丙○○的確有拿離婚協
    議書給其蓋，在八十五年十二月十幾日時在臺北縣政府警察
    局海山分局外面有說要原諒證人丙○○自八十五年八月三十
    一日起至離婚之前與被告所發生之通、相姦行為，是看在小
    孩子份上，是口頭原諒等語（見九十六年度偵字第九七○六
    號偵查卷宗第一百零九、一百十頁，且告訴人除在該次筆錄
    末尾處簽名外，復在此原諒證人丙○○與被告通、相姦行為
    之記載處簽名確認）；於九十六年七月三日偵查中復稱：上
    次開庭筆錄內所提及之原諒證人丙○○與被告之通相姦行為
    時間記載為筆誤，正確時間應為自九十五年八月三十一日起
    至離婚之前，係看在小孩子份上，於九十五年十二月十幾日
    ，在臺北縣政府警察局海山分局外面，口頭向證人丙○○表
    示要原諒證人丙○○與被告發生之通、相姦行為，臺北縣板
    橋市戶政事務所九十六年七月十日函所附之資料即為其與證
    人丙○○申請離婚登記時向戶政事務所所提出之書面，均為
    其與證人丙○○親簽並用印，證人丙○○事後曾有一次拿三
    萬元給其，是依離婚之附加契約履行等語（見九十六年度偵
    字第九七○六號偵查卷宗第一百十九頁，且告訴人除在該次
    筆錄之末尾處簽名外，復在此原諒證人丙○○與被告通、相
    姦行為之記載處簽名確認）。證人丙○○於偵查中證稱：在
    九十五年十二月二十八日與告訴人辦離婚登記時有附書面，
    內容是伊每月付三萬元，告訴人不追究伊和被告在九十五年
    八月至離婚前發生性行為的事，伊有給付過三萬元一次，且
    告訴人在離婚前和離婚後一直都有口頭說要原諒伊自九十五
    年八月三十一日起至離婚之前與被告之通、相姦行為等語（
    見九十六年度偵字第九七○六號偵查卷宗第一百零八、一百
    零九、一百十八、一百十九頁），於本院審理中證稱：告訴
    人曾經在海山分局外面對伊表示原諒伊與被告之通姦行為，
    有說會原諒伊，但沒有說會原諒被告，告訴人說會原諒伊做
    錯事，就是對婚姻不忠這件事，在九十五年十二月十幾號在
    海山分局外面、離婚後開偵查庭的時候，及九十六年三月伊
    回告訴人家時，告訴人都有表示要原諒伊，同時表示不會原
    諒被告，伊有依離婚協議書之附加契約條件付過第一次履行
    之款項三萬元，告訴人也有給收據，之後沒有再付，是因為
    告訴人說不用再付等語（見本院九十八年二月十八日審判筆
    錄），經核告訴人所陳與證人丙○○所證告訴人曾原諒證人
    丙○○有關證人丙○○與被告間之通姦行為等情大致相符，
    當屬真實，告訴人顯已宥恕證人丙○○前開通姦行為。況告
    訴人於九十六年四月二十三日下午至臺灣臺北地方法院檢察
    署對被告提出告訴時，自始即僅以本案被告為被告而表明告
    訴之意，並未將證人丙○○列為被告，並稱只要告戊○○相
    姦等語（以上見九十六年度他字第三六六七號偵查卷宗第一
    至四頁），對證人丙○○之部分自始即不願告訴，亦即其從
    未對證人丙○○有追訴其通姦罪之告訴意思，證人丙○○之
    所以會被列為通姦罪之被告實係因檢察官基於告訴不可分之
    原則，效力及於證人丙○○而簽分證人丙○○為被告，告訴
    人並撤回對證人丙○○之告訴而為不起訴處分（本院按：其
    實告訴人自始即無對證人丙○○提出通姦罪告訴之意，本不
    生撤回問題），尤足認告訴人確已於其對被告提起本案之告
    訴前即已宥恕、原諒證人丙○○通姦行為之事實。告訴人嗣
    後於本案發回臺灣臺北地方法院檢察署續行偵查及本院審理
    中雖均稱並未原諒證人丙○○云云，顯係恐本案將因其先前
    對證人丙○○所為之宥恕而再次遭檢察官為不起訴處分（本
    院按：公訴人曾於九十六年七月三十日以告訴人已宥恕證人
    丙○○，效力及於被告，告訴人已不得告訴，告訴不合法為
    由而以九十六年度偵字第九七○六號為不起訴處分）或不受
    理判決而為與事實不符之翻異之詞，自不足採信。是本案告
    訴人既已宥恕證人丙○○而不得對證人丙○○提出告訴，揆
    諸前揭說明，告訴人對共犯之其中一人即證人丙○○既已宥
    恕，無論證人丙○○有無依離婚協議書附加契約之內容履約
    ，依告訴不可分之原則，對於其他共犯即本案被告均不得為
    告訴，其不得告訴而為告訴，顯屬前述未經告訴之情形，依
    法自應為公訴不受理判決之諭知。
據上論斷，應依刑事訴訟法第四百五十二條、第三百零三條第三
款，判決如主文。
本案經檢察官楊展庚到庭執行職務
中    華    民    國    98    年    6     月    10    日
                  刑事第十一庭  法  官  黃紹紘
以上正本證明與原本無異。
如不服本判決應於收受送達後十日內向本院提出上訴書狀，並應
敘述具體理由；其未敘述上訴理由者，應於上訴期間屆滿後二十
日內向本院補提理由書（均須按他造當事人之人數附繕本）「切
勿逕送上級法院」。告訴人或被害人如對於本判決不服者，應具
備理由請求檢察官上訴，其上訴期間之計算係以檢察官收受判決
正本之日期為準。
                                書記官  陳靜君
中    華    民    國    98    年    6     月    18    日
附表（95年）
┌──┬────────────────────────┐
│月份│ 日期                                           │
├──┼────────────────────────┤
│  8 │31                                              │
├──┼────────────────────────┤
│  9 │1，7，8，11，15，18，21，22，27、28             │
├──┼────────────────────────┤
│ 10 │4，6，8，9，10，12，15，16，19，21，23，24，25，│
│    │26，28，30                                      │
├──┼────────────────────────┤
│ 11 │1，2，4，6，7，8，9，10，13，14，15，16，17，18 │
│    │，19，20，21，22，23，24，28                    │
├──┼────────────────────────┤
│ 12 │6，7，8，10，11，12，13，16，24，25             │
└──┴────────────────────────┘


司法院資訊處製作；財團法人民間司法改革基金會備份。
